【裁判字號】    98,交聲,2158
【裁判日期】    981230
【裁判案由】    聲明異議
【裁判全文】
臺灣高雄地方法院交通事件裁定        98年度交聲字第2158號
原處分機關  高雄市政府交通局
異  議  人
即受處分人  甲○○
上列異議人即受處分人因聲明異議案件，對於高雄市政府交通局
98年7 月22日所為之處分（原處分：高市交裁字第裁32-M000000
00號），聲明異議，本院裁定如下：
    主  文
異議駁回。
    理  由
一、原處分意旨略以：異議人即受處分人甲○○（下稱異議人）
    於民國98年6 月1 日15時29分，駕駛車號ZW-8769 號自用一
    般小客車，行經臺南縣中正南路與313 巷口，因「駕車行經
    有燈光號誌管制之交叉路口闖紅燈」，經警攔檢，且為規避
    交通稽查而有「拒絕停車接受稽查而逃逸」之違規行為，經
    舉發單位臺南縣警察局交通隊南區分隊員警舉發，嗣原處分
    機關於98年7 月22日依道路交通管理處罰條例（下稱本條例
    ）第53條第1 項、第60條第1 項，分別裁處罰鍰新臺幣（下
    同）2,700 元、3,000 元，並依同條例第63條第1 項第1 款
    、第3 款各予以記違規點數3 點、1 點等語（異議人就「駕
    車行經有燈光號誌管制之交叉路口闖紅燈」遭裁罰2,700 元
    ，並記違規點數3 點部分，並未聲明不服）。
二、異議人聲明意旨略以：對於闖紅燈之部分，其並無意見，然
    就拒絕稽查駕車逃逸部分，當時其係跟在另一部車後面，闖
    紅燈後，其不知道警察有要攔停，其雖然有看見警察在揮指
    揮棒，但是，其以為警察係在攔停其前面那部車，所以，其
    就繼續直行離開，為此聲明異議，請求撤銷原處分關於該部
    分之裁罰云云。
三、按汽車駕駛人，駕駛汽車有違反本條例之行為，經交通勤務
    警察或依法令執行交通稽查任務人員制止時，不聽制止或拒
    絕停車接受稽查而逃逸者，除按各該條規定處罰外，處新臺
    幣3,000 元以上6,000 元以下罰鍰；汽車駕駛人有道路交通
    管理處罰條例第60條第1 項之違規情形，記違規點數1 點；
    本條例第60條第1 項、第63條第1 項第1 款，分別定有明文
    。
四、經查：
（一）異議人於98年6 月1 日15時29分，因駕駛車號ZW-8769 號
      自用一般小客車，行經臺南縣中正南路與313 巷口，有「
      駕車行經有燈光號誌管制之交叉路口闖紅燈」之行為，經
      警攔檢，為規避交通稽查而「拒絕停車接受稽查而逃逸」
      等情，有臺南縣政府警察局南縣警交字第M00000000 號舉
      發違反道路交通管理事件通知單及高雄市政府交通局98年
      7 月22日高市交裁字第裁32-M00000000號裁決書各1 張、
      舉發照片5 張在卷可稽（見本院卷第5 頁、第6 頁、第28
      頁至第30頁），堪以認定。
（二）異議人雖辯稱：當時其係跟在另一部車後面，闖紅燈後，
      其不知道警察有要攔停，其雖然有看見警察在揮指揮棒，
      但是，其以為警察係在攔停其前面那部車，所以，其就繼
      續直行離開云云，惟查，異議人已自承：其有見到其前面
      1 部自用小客車，因闖紅燈遭警攔查乙節（見本院卷第17
      頁），則異議人在後既亦有闖紅燈之違規行為，衡之常情
      ，其自應可認識到其亦可能遭警攔查，始為合理，是異議
      人辯稱：其不知警察有要攔停云云，是否可採，已非無疑
      ；再查，本件舉發員警即臺南縣政府警察局交通警察隊南
      區分隊員警（下稱承辦員警）黃志弘於本院審理時證謂：
      「（問：本件當時的情形如何？）本件舉發是在98年6 月
      1 日15時29分在臺南縣永康市○○○路與中正南路313 巷
      口發現車號ZW-8769 號自小客車行經該路口，遇到紅燈並
      未依規定於停止線前停止，而直接闖越該路口，經警鳴笛
      ，揮紅旗示警停車接受交通稽查，而該部ZW -8769自小客
      車拒絕停車稽查逃逸，……（問：那天該部ZW-8769 號自
      小客車前面是否還有一部闖越紅燈的車輛？）有的，車號
      是WR-9266 。……（問：WR-9266 車看到你鳴笛、舉旗後
      是如何處理？) 馬上靠右停車，距離該路口約100 公尺，
      接受我們的舉發。( 問: 本件ZW-8769 車子是否有緊跟在
      WR-9266 車後？) 約距離2 、3 部車。……（問：WR-926
      6 車靠右的時候，你是否還有繼續鳴笛及舉旗？）該車已
      經靠右的時候，我們還是繼續要攔本件ZW─8769車。（問
      ：你的攔截方式是否會讓ZW-8769 車，誤會你只是要攔前
      面那部車？）不會，因為我們攔車的人與開單舉發的人約
      距離10公尺遠，我們在攔本件ZW-8769 車時，第一部車WR
      -9266 車已經通過鳴笛、舉旗的員警，我是後面舉發填單
      的人，我在後面看的很清楚。……（問：舉旗及鳴笛的警
      員是否會舉旗指著要攔停的那部車？）會，當時第一部車
      經過，旁邊沒有其他的車輛，所以是很明確。」等語（見
      本院卷第24頁至第26頁），又衡諸員警執行職務時，本身
      即受有行政懲處責任之監督，且其到庭具結作證，更係以
      刑事責任擔保其證言之真實性，復以證人即舉發員警黃志
      弘與異議人素不相識，亦無設詞攀誣異議人之可能，其證
      言應堪採信。據此，足認本件舉發員警在攔停異議人所駕
      駛之上揭自用小客車前之車號WR-9266 之自用小客車後，
      猶對著異議人所駕駛之上揭自用小客車鳴笛、揮旗之事實
      ，再參以異議人亦自承有看見警察揮動指揮棒乙節（見本
      院卷第17頁），另衡以舉發當時為日間下午天晴乙情，業
      經證人即舉發員警黃志弘於本院審理時證陳明確（見本院
      卷第25頁），並有舉發照片附卷可憑（見本院卷第28頁至
      第30頁），是異議人顯無未能注意到舉發員警對其鳴笛、
      揮旗攔停之可能，則異議人猶執前詞予以爭辯，顯係事後
      卸責之詞，委不足採。至於異議人另辯稱：當時其並無加
      速駛離之情形，足知其無逃逸之情事云云，然是否有拒絕
      攔查而逃逸之行為與有無加速駛離之情形，究屬二事，尚
      無必然之關係，是縱異議人當時確無加速駛離之情事，亦
      難僅據此為有利於異議人之認定。
五、又異議人就於上揭時地駕車行經有燈光號誌管制之交叉路口
    闖紅燈，而經原處分機關依據本條例第53條第1 項、第63條
    第1 項第3 款，裁處罰鍰2,700 元，並記違規點數3 點部分
    ，並未表示不服，是對該部分，本院爰不予以審理，附此敘
    明。
六、綜上所述，異議人確有於上揭時、地駕車拒絕停車接受稽查
    而逃逸之違規行為無訛。原處分機關依道路交通管理處罰條
    例第60條第1 項、同條例第63條第1 項第1 款之規定，裁罰
    3,000 元，並依予記違規點數1 點，核無違誤。異議人聲明
    異議，為無理由，應予駁回。
據上論斷，應依道路交通案件處理辦法第19條，裁定如主文。
中    華    民    國    98    年    12    月    30    日
                        交通法庭  法  官  王參和
以上正本證明與原本無異。
如不服本裁定，應於收受送達後5 日內向本院提出抗告狀。
中    華    民    國    98    年    12    月    30    日
                                  書記官  陳惠玲

司法院資訊處製作；財團法人民間司法改革基金會備份。
